臺灣高等法院刑事裁定　　　　　　　　100年度聲再字第340號
再審聲請人
即受判決人　翁立民
上列聲請人因證券投資信託及顧問法案件，對於本院96年度上訴
字第250號確定判決（臺灣士林地方法院95年度訴字第706號，起
訴案號：臺灣士林地方法院檢察署94年度偵續字第233 號，暨移
送併案審理案號：同署95年度偵字第11996 號），聲請再審，本
院裁定如下：
    主  文
再審之聲請駁回。
    理  由
一、按再審係對於實體上確定判決聲請救濟之方法，對於程序上
    之判決要無再審可言。經下級審判決後，雖提起上訴，但因
    上訴不合法經程序判決駁回確定者，因上級審並未涉及實體
    上裁判，仍以原下級審法院之判決為實體確定判決。從而上
    級審法院以上訴不合法律上程式，從程序上駁回上訴者，聲
    請再審之對象仍為原法院之實體判決，並非上級審法院之程
    序判決（最高法院94年臺抗字第27號裁定、98年度臺抗字第
    591 號裁定參照）。又刑事訴訟法之再審及非常上訴制度，
    雖均為救濟已確定之刑事判決而設，惟再審制度係對確定判
    決之事實錯誤而為之救濟，與非常上訴旨在糾正法律上之錯
    誤，並不涉及事實問題不同（最高法院54年台抗字第263 號
    判例參照）。倘原確定判決之審判有違背法令之情事，即應
    由最高法院檢察署檢察總長提起非常上訴予以救濟，與聲請
    再審事由無涉。次按，刑事訴訟法第420條第1項第6 款所謂
    發見確實之新證據，係指該證據於事實審法院判決前已經存
    在，為法院、當事人所不知，不及調查斟酌，至其後始行發
    見，且就證據本身形式上觀察，固不以絕對不須經過調查程
    序為條件，但必須顯然可認為足以動搖原有罪確定判決，而
    為受判決人無罪、免訴、免刑或輕於原判決所認罪名之判決
    者為限。故受理聲請再審之最後事實審法院，應就聲請再審
    理由之所謂「新證據」，是否具備事實審判決前已經存在，
    為法院、當事人所不知，事後方行發見之「嶄新性」（或稱
    「新規性」），及顯然可認足以動搖原有罪確定判決，應為
    無罪、免訴、免刑或輕於原判決罪名之「顯然性」（或稱「
    確實性」）二要件，加以審查，為判斷應否准予開始再審之
    準據，二者均不可或缺，倘未兼備上開學理上所謂「確實性
    」與「新規性」之二種再審新證據之特性，即不能據為再審
    之原因」（最高法院86年度台抗字第477 號裁判要旨參照）
    。
二、聲請再審意旨略以：有罪之判決確定後，發現確實之新證據
    ，足認受有罪判決之人應受無罪、免訴、免刑或輕於原判決
    所認罪名之判決者，為受判決人之利益，依刑事訴訟法第42
    0條第1項第6款之規定，得聲請再審，聲請人翁立民於民國1
    00年7 月22日收到行政院金融監督管理委員會經由電子信箱
    送達之金管證期字第1000034325號公函，指出：「…按司法
    院大法官會議第634 號解釋，就僅提供股市資訊等一般性之
    證券投資資訊（純粹教學、出版品、理財心得分享及軟體等
    ），並未納入從事證券投資顧問業務之範疇，爰無違反言論
    自由及學術自由之情事…」，並經查閱大法官會議第634 號
    解釋「…原規定應經主管機關核准之證券投資顧問事業，其
    業務範圍依該規定之立法目的及憲法保障言論自由之意旨，
    並不包括僅提供一般性之證券投資資訊」、「憲法第11條保
    障人民之言論自由，乃在保障意見之自由流通，使人民有取
    得充分資訊及自我實現之機會，經濟性言論所提供之訊息，
    內容非虛偽不實，或無誤導作用，而有助於消費大眾為經濟
    上之合理抉擇者，應受憲法言論自由之保障」。又該解釋之
    公布日期為96年11月16日，原確定判決日期為96年3 月28日
    ，為此聲請再審，以確認本案判決與大法官634 號解釋之宣
    示是否相符云云。
三、經查，本院96年度上訴字第250 號違反證券投資信託及顧問
    法案件，前經被告即本件聲請人上訴後，由最高法院於99年
    9 月16日，以其上訴違背法律上之程式，予以駁回，是聲請
    人就本院前開實體判決聲請再審，固無不合。惟本件再審聲
    請意旨所指大法官會議釋字第634 號解釋係屬發見確實之新
    證據，得據為聲請再審之原因云云。實係對於原確定判決所
    認定聲請人即被告之行為，究屬違反證券投資信託及顧問法
    第107條第1款未經主管機關許可，經營證券投資顧問業務規
    定之犯罪行為，應予論罪科刑；抑或僅屬提供股市資訊等一
    般性之證券投資資訊，屬言論自由保障範疇，並無前開規定
    之適用有所爭執，核屬法律適用之爭議，並非再審程序之救
    濟範疇。且聲請人所指之大法官會議釋字第634 號解釋，係
    對於77年1月29日修正公布之證券交易法第18條第1項等規定
    ，與憲法保障人民職業自由及言論自由之意旨尚無牴觸所為
    解釋，既非得以證明犯罪事實之證據方法及證據資料，亦非
    源於本案所為之解釋，其解釋時間復在本案判決之後，且無
    足以動搖原有罪確定判決，應為無罪、免訴、免刑或輕於原
    判決罪名之確實性，顯與刑事訴訟法第420條第1項第6 款之
    規定不符，自非聲請再審之適法理由。因認本件再審之聲請
    ，為無理由，應予駁回。
據上論結，應依刑事訴訟法第434條第1項，裁定如主文。
中    華    民    國    100    年    8    月    24    日
                  刑事第二十三庭審判長法  官  童有德
                                      法  官  陳祐治
                                      法  官  劉方慈
以上正本證明與原本無異。
如不服本裁定，應於收受送達後五日內向本院提出抗告狀。
                                      書記官  李家敏
中    華    民    國    100    年    8    月    24    日